# Коан о простой линейной регрессии {#simplereg}


```{r setup, include=FALSE}
library(knitr) # комбинирование кода и текста
library(Statamarkdown) # взаимодействие со статой
library(reticulate) # взаимодействие с питоном

if (Sys.getenv("USER") == "boris") {
  stataexe <- find_stata()
}

if (Sys.getenv("USERNAME") == "Yuliya") {
  use_python("/Users/Юлия/AppData/Local/Programs/Python/Python37/python.exe")
  stataexe <- find_stata()
}

if (Sys.getenv("USER") == "Sasha") {
  use_python('/Users/Sasha/anaconda3/bin/python3')
  stataexe = "/Applications/Stata/StataSE.app/Contents/MacOS/stataSE"
}


if (Sys.getenv("USERNAME") == "Anastasia Karpova") {
  Sys.setenv(language = "russian")

  Sys.setenv(PATH = paste("C:/Users/DNS/Anaconda3/Library/bin",
                       Sys.getenv()["PATH"], sep = ";"))
  Sys.setenv(PATH = paste("C:/Users/DNS/Anaconda3/Scripts",
                       Sys.getenv()["PATH"], sep = ";"))
  Sys.setenv(PATH = paste("C:/Users/DNS/Anaconda3/",
                       Sys.getenv()["PATH"], sep = ";"))

  use_condaenv("base")
  use_python("C:/Users/DNS/Anaconda3/python.exe")
  pandas = reticulate::import("pandas")
  stataexe = "C:/Program Files (x86)/Stata13/StataMP-64.exe"
}

if (Sys.getenv("USERNAME") == "The_sun") {
  use_python("Users/The_sun/Anaconda3/python.exe")
  stataexe = "C:/Program Files (x86)/Stata13/StataMP-64.exe"
}


knitr::opts_chunk$set(engine.path = list(stata = stataexe), collectcode = TRUE)
```

Построим простую линейную регрессию в R и проведем несложные тесты. 

Загрузим необходимые пакеты.
```{r "library chunk", results='hide', message=FALSE, warning=FALSE}
library(texreg)
library(tidyverse) # для манипуляций с данными и построения графиков
library(skimr) # для красивого summary
library(rio) # для чтения .dta файлов
library(car) # для линейных гипотез
library(tseries) # для теста на нормальность
library(sjPlot) # еще графики
```

Импортируем данные.
```{r "import data", message=FALSE, warning=FALSE}
df = import("us-return.dta")
```

Исследуем наш датасет.

```{r "skim",  message=FALSE, warning=FALSE}
# skim_with(numeric = list(hist = NULL, p25 = NULL, p75 = NULL)) # опустим некоторые описательные характеристики
skim(df) # посмотрим на данные
```

```{r "rename chunk",  message=FALSE, warning=FALSE}
df = rename(df, n = A, date = B) # дадим столбцам более осмысленные названия
```

```{r "omit missings",  message=FALSE, warning=FALSE}
df = na.omit(df) # уберем строки с пропущенными наблюдениями
```

Будем верить в CAPM :) Оценим параметры модели для компании MOTOR. Соответственно, зависимая переменная - разница доходностей акций MOTOR и безрискового актива, а регрессор - рыночная премия.
```{r "mutate", warning=FALSE}
#создаем новые переменные и добавляем их к набору данных
df = mutate(df, y = MOTOR - RKFREE, x = MARKET - RKFREE) 
```

Строим нашу модель и проверяем гипотезу об адекватности регрессии.
```{r "model", message=FALSE, warning=FALSE}
ols = lm(y ~ x, data = df)
summary(ols)
```

Вызовом одной функции получаем кучу полезных графиков. Можем визуально оценить наличие гетероскедастичности, нормальность распределения остатков, наличие выбросов.
```{r "plot", message=FALSE, warning=FALSE}
plot(ols)
```

Строим доверительный интервал для параметров модели.
```{r "ci", warning=FALSE}
est = cbind(Estimate = coef(ols), confint(ols))
```

Проверим гипотезу о равенстве коэффициента при регрессоре единице. 
```{r "lin hyp"}
linearHypothesis(ols, c("x = 1"))
```

Посмотрим на остатки :) Протестируем остатки регрессии на нормальность с помощью теста Харке-Бера.

\[
H_{0}: S = 0, K = 3,
\]
где $S$ — коэффициент асимметрии (Skewness), $K$ — коэффициент эксцесса (Kurtosis)

```{r}
jarque.bera.test(resid(ols)) 
```

И тест Шапиро-Уилка.

$H_{0}: \epsilon_{i} \sim  N(\mu,\sigma^2)$
```{r}
shapiro.test(resid(ols))
```

Оба теста указывают на нормальность распределения остатков регрессии.

Сделаем прогноз модели по данным вне обучаемой выборки.
```{r "prediction"}
set.seed(7)
newData = df
newData = mutate(newData, x = x + rnorm(n = n())) # пошумим
yhat = predict(ols, newdata = newData, se = TRUE)
```


#### То же самое в стате

Загружаем данные. 
```{stata}
use us-return.dta
```


Любуемся и даем новые названия столбцам.
```{stata}
summarize
ren A n
ren B date
```

Убираем пропущенные значения и создаем новые переменные.
```{stata "new var"}
drop if n == .
gen y = MOTOR - RKFREE
gen x = MARKET - RKFREE
```

Строим модель и проверяем гипотезу об адекватности регрессии. Тут же получаем доверительные интервалы для коэффициентов.
```{stata "model_stata"}
reg y x
```

Проверим гипотезу о равенстве коэффициента при регрессоре единице. 
```{stata "lin hyp_stata"}
test x = 1
```

Сделаем предсказание по выборке и сохраним остатки.
```{stata "prediction_stata"}
predict u_hat, resid
predict y_hat
```

Протестируем остатки регрессии на нормальность с помощью теста Харке-Бера.
На самом деле, это не совсем тест Харке-Бера. Оригинальный вариант ассимптотический и в нем нет поправки на размер выборки. В Stata есть. Подробнее здесь https://www.stata.com/manuals13/rsktest.pdf

```{stata "Jarque–Bera"}
sktest u_hat
```

И тест Шапиро-Уилка. Тут все аналогично R.
```{stata "Shapiro-Wilk"}
swilk u_hat
```

Гипотеза о нормальности остатков не отвергается.

QQ - график
```{stata "qq-plot"}
qnorm u_hat 
```

График предсказанных значений против остатков.
```{stata "res_vs_fit"}
rvfplot, yline(0)
```


График диагональных элементов матрицы-шляпницы против квадрата остатков (по сравнению с R оси поменялись местами).
```{stata "res_vs_h"}
lvr2plot
```

График предсказанных значений против стандартизиованных остатков. Размер точек на графике зависит от расстояния Кука для данного наблюдения.
```{stata "standard hat"}
predict D, cooksd
predict standard, rstandard

graph twoway scatter standard y_hat [aweight=D], msymbol(oh) yline(0)
```


```{stata "x_new"}
set seed 7

set obs 120
gen x_new = x+ 0.5 *rnormal()
gen y_hat_new =  .8481496 * x_new+ .0052529
```
#### То же самое в python

Много хорошихх функций для статистических расчетов можно найти в пакете Statsmodels. 
```{python}

import pandas as pd # для работы с таблицами
import numpy as np # математика, работа с матрицами
import matplotlib.pyplot as plt # графики
import statsmodels.api as sm
import statsmodels.formula.api as smf
import statsmodels.graphics.gofplots as gf
from statsmodels.stats.outliers_influence import summary_table
import seaborn as sns # еще более классные графики
from scipy.stats import shapiro # еще математика
import statsmodels.discrete.discrete_model
```

При желании, можем кастомизировать графики :)
```{python}
plt.style.use('seaborn')
plt.rc('font', size=14)
plt.rc('figure', titlesize=15)
plt.rc('axes', labelsize=15)
plt.rc('axes', titlesize=15)
```

Загрузим данные.
```{python}
df = pd.read_stata('us-return.dta')
```

Избавимся от наблюдений с пропущенными значенями. 
```{python}
df.dropna(inplace=True) ##ИСПРАВИТЬ (выкинуть только пропуски целевой и объяснющей)
df.reset_index(drop=True, inplace=True)
```

Переименуем столбцы.
```{python}
df = df.rename(columns={'A':'n', 'B': 'date'})
```

```{python}
df['y'] = df['MOTOR'] - df['RKFREE']
df['x'] = df['MARKET'] - df['RKFREE'] 
```

Строим модель и читаем саммари :)
```{python}
regr = smf.ols('y~x', data = df).fit()
regr.summary()
```

Получить прогноз.
```{python}
df['yhat'] = regr.fittedvalues
```

Красивые графики для остатков, выборосов и прочих радостей, как в R, придется строить ручками. Зато приятно поиграть с оформлением :)
```{python}
fig, ax = plt.subplots()
ax.plot(df['x'],regr.fittedvalues, color='g', alpha =0.8)
ax.scatter(df['x'],regr.fittedvalues+regr.resid, color = 'g', alpha = 0.8, s = 40)
ax.vlines(df['x'],regr.fittedvalues,regr.fittedvalues+regr.resid, color = 'gray', alpha = 0.5)
plt.title('Линия регрессии и остатки')
plt.xlabel('RKFREE')
plt.ylabel('MARKET')
plt.show()
```

Строим доверительный интервал.
```{python}
regr.conf_int()
```

И проведем F-test.
```{python}
hypotheses = '(x = 1)'
regr.f_test(r_matrix = hypotheses)
```

Тест Шапиро. Такой же, как и в R. Для удобства можно поместить в табличку.
```{python}
W, p_value = shapiro(regr.resid)
#pd.DataFrame(data = {'W': [round(W,3)], 'p_value': [round(p_value,3)]})
```


Генерируем новые данные и строим предсказание.
```{python}
import random
random.seed(7)

newData = df['x'] + 0.5*np.random.normal(len(df))
prediction = regr.predict(newData)
```

А теперь жесть! Построим графички, похожие на autoplot R.

```{python}
fig_1 = plt.figure(1)

fig_1.axes[0] = sns.residplot(df['x'], df['y'],
                                  lowess=True,
                                  scatter_kws={'alpha': 0.6},
                                  line_kws={'color': 'red', 'lw': 2, 'alpha': 0.8})

fig_1.axes[0].set_title('Residuals vs Fitted')
fig_1.axes[0].set_xlabel('Fitted values')
fig_1.axes[0].set_ylabel('Residuals')


#можем добавить метки потенциальных аутлаеров
abs_resid = abs(regr.resid).sort_values(ascending=False)
abs_resid_top3 = abs_resid[:3]

for i in abs_resid_top3.index:
    fig_1.axes[0].annotate(i, 
                               xy=(regr.fittedvalues[i], 
                                   regr.resid[i]))
```


```{python}
norm_residuals = regr.get_influence().resid_studentized_internal #сохраним стьюдентизированные остатки 


QQ = gf.ProbPlot(norm_residuals)
fig_2 = QQ.qqplot(line='45', alpha=0.5, color='b', lw=1)


fig_2.axes[0].set_title('Normal Q-Q')
fig_2.axes[0].set_xlabel('Theoretical Quantiles')
fig_2.axes[0].set_ylabel('Standardized Residuals');

#и снова метки
abs_norm_resid = np.flip(np.argsort(abs(norm_residuals)), 0)
abs_norm_resid_top3 = abs_norm_resid[:3]

for r, i in enumerate(abs_norm_resid_top3):
    fig_2.axes[0].annotate(i, 
                               xy=(np.flip(QQ.theoretical_quantiles, 0)[r],
                                   norm_residuals[i]))
```


```{python}
fig_3 = plt.figure(3)

plt.scatter(regr.fittedvalues, np.sqrt(abs(norm_residuals)), alpha=0.5)
sns.regplot(regr.fittedvalues, np.sqrt(abs(norm_residuals)), 
            scatter=False, 
            ci=False, 
            lowess=True,
            line_kws={'color': 'red', 'lw': 1, 'alpha': 0.6})

fig_3.axes[0].set_title('Scale-Location')
fig_3.axes[0].set_xlabel('Fitted values')
fig_3.axes[0].set_ylabel('$\sqrt{|Standardized Residuals|}$')

# и еще раз!)
abs_sq_norm_resid = np.flip(np.argsort(np.sqrt(abs(norm_residuals)), 0))
abs_sq_norm_resid_top3 = abs_sq_norm_resid[:3]

for i in abs_sq_norm_resid_top3:
    fig_3.axes[0].annotate(i, xy=(regr.fittedvalues[i], 
                                   np.sqrt(abs(norm_residuals)[i])))
```

```{python}
leverage = regr.get_influence().hat_matrix_diag #сохраняем элементы матрицы-шляпницы
cook_dist = regr.get_influence().cooks_distance[0] #И расстояние Кука

fig_4 = plt.figure(4)

plt.scatter(leverage, norm_residuals, alpha=0.5)
sns.regplot(leverage, norm_residuals, 
            scatter=False, 
            ci=False, 
            lowess=True,
            line_kws={'color': 'red', 'lw': 1, 'alpha': 0.8})

fig_4.axes[0].set_xlim(0, 0.20)
fig_4.axes[0].set_ylim(-3, 5)
fig_4.axes[0].set_title('Residuals vs Leverage')
fig_4.axes[0].set_xlabel('Leverage')
fig_4.axes[0].set_ylabel('Standardized Residuals')


leverage_top3 = np.flip(np.argsort(cook_dist), 0)[:3]

for i in leverage_top3:
    fig_4.axes[0].annotate(i, 
                               xy=(leverage[i], 
                                   norm_residuals[i]))
plt.show()
```

