### Модели множественного выбора {#multchoice}


```{r stata_py_setup, include=FALSE}
library(knitr) # комбинирование кода и текста
library(Statamarkdown) # взаимодействие со статой
library(reticulate) # взаимодействие с питоном

if (Sys.getenv("USER") == "boris") {
  stataexe <- find_stata()
}

if (Sys.getenv("USERNAME") == "Yuliya") {
  use_python("/Users/Юлия/AppData/Local/Programs/Python/Python37/python.exe")
  stataexe <- find_stata()
}

if (Sys.getenv("USER") == "Sasha") {
  use_python('/Users/Sasha/anaconda3/bin/python3')
  stataexe = "/Applications/Stata/StataSE.app/Contents/MacOS/stataSE"
}


if (Sys.getenv("USERNAME") == "Anastasia Karpova") {
  Sys.setenv(language = "russian")

  Sys.setenv(PATH = paste("C:/Users/DNS/Anaconda3/Library/bin",
                       Sys.getenv()["PATH"], sep = ";"))
  Sys.setenv(PATH = paste("C:/Users/DNS/Anaconda3/Scripts",
                       Sys.getenv()["PATH"], sep = ";"))
  Sys.setenv(PATH = paste("C:/Users/DNS/Anaconda3/",
                       Sys.getenv()["PATH"], sep = ";"))

  use_condaenv("base")
  use_python("C:/Users/DNS/Anaconda3/python.exe")
  pandas = reticulate::import("pandas")
  stataexe = "C:/Program Files (x86)/Stata13/StataMP-64.exe"
}

if (Sys.getenv("USERNAME") == "The_sun") {
  use_python("Users/The_sun/Anaconda3/python.exe")
  stataexe = "C:/Program Files (x86)/Stata13/StataMP-64.exe"
}


knitr::opts_chunk$set(engine.path = list(stata = stataexe), collectcode = TRUE)
```

Загрузим необходимые пакеты.
```{r "library", results='hide', message=FALSE, warning=FALSE}
library(tidyverse) # для манипуляций с данными и построения графиков
library(skimr) # для красивого summary
library(rio) # для чтения .dta файлов
library(margins) # для расчета предельных эффектов
library(mlogit)
library(skimr)
library(nnet)
library(questionr)
library(MASS)
library(survival)
library(lattice)

```

## r

Импортируем датасет. В нем находятся данные по клиентам пенсионных фондов. Нас интересует переменная `pctstck`, которая принимает три значения: 0, 50, 100 - в зависимоcти от ответа респондента на вопрос о предпочтительном способе инвестирования пенсионных накоплений.   

```{r "import data r", message=FALSE, warning=FALSE}
df = rio::import("data/pension.dta")
```

```{r "skim",  message=FALSE, warning=FALSE}
skim_with(numeric = list(hist = NULL, p25 = NULL, p75 = NULL)) #посмотрим на данные

skim(df)
```


Создадим факторную перменную и упорядочим категории. 

```{r "factor_var",  message=FALSE, warning=FALSE}
df = mutate(df, y = factor(pctstck)) # факторная переменная
df = mutate(df, y = relevel(y, ref = 1)) # сменить базовую категорию
levels(df$y)
```

Можно взглянуть на значения объясняемой переменной в разрезе какой-то другой переменной. Или посмотреть на картиночку.

```{r, message=FALSE, warning=FALSE }
table(df$y, df$educ)
tab = xtabs(~ y + educ, data = df)
prop.table(tab, 1)
spineplot(tab, off = 0)
```

Построим модель множественного выбора (лог-линейная модель). 

```{r "model r",  message=FALSE, warning=FALSE}
multmodel= multinom(y ~ choice+age+educ+wealth89+prftshr, data = df, reflevel = '50')

summary(multmodel)
```

При необходимости можем построить модельку для подвыборки, например, только для замужних/женатых.

```{r "married", message=FALSE, warning=FALSE}
multmodel_married = multinom(y ~ choice+age+educ+wealth89+prftshr, subset = married == 1, data = df, reflevel = '50')
summary(multmodel_married)
```

Быстренько прикинули значимость коэффициентов.

```{r, message=FALSE, warning=FALSE}
summary(multmodel)$coefficients/summary(multmodel)$standard.errors
```

Сохраним прогнозы.
```{r "fit r",  message=FALSE, warning=FALSE}
fit_values = fitted(multmodel)
```

И посчитать относительное изменение отношения шансов:

\[
\frac{P(y_{i} = j)}{P(y_{i} = 1)} = exp(x_{i}\beta)
\] - показывает изменение отношения шансов при выборе альтернативы j вместо альтернативы 0, если x изменился на единицу

```{r "or",  message=FALSE, warning=FALSE}
odds.ratio(multmodel) 
```


Можем посчитать предельные эффекты в различных квартилях. 

```{r "me",  message=FALSE, warning=FALSE}
summary(marginal_effects(multmodel)) 
```

Допустим, мы можем упорядочить наши альтернативы (например, от более рискованного способа распределения ресурсов до менее). Тогда воспользуемся моделью упорядоченного выбора.

```{r "ordered r",  message=FALSE, warning=FALSE}
logit.polr = polr(y ~ choice+age+educ+wealth89+prftshr , data = df)
probit.polr = polr(y ~ choice+age+educ+wealth89+prftshr , data = df, method = 'probit') 


### summary(logit.polr) не работает
```

```{r "fit_polr",   message=FALSE, warning=FALSE }
fit_prob = fitted(logit.polr)
fit_log = fitted(probit.polr)
```

## stata

```{stata, include=FALSE}
clear all
```

```{stata "import data stata", message=FALSE, warning=FALSE}
use data/pension.dta
```

```{stata "sum",  message=FALSE, warning=FALSE}
sum
```


```{stata "ren",  message=FALSE, warning=FALSE}
ren pctstck y
```

Построим модель множественного выбора (лог-линейная модель). 
```{stata "mlogit",  message=FALSE, warning=FALSE}
mlogit y choice age educ wealth89 prftshr,  baseoutcome(0) 
```

Можем посмотреть на прогнозы.

```{stata "predict",  message=FALSE, warning=FALSE}
predict p1 p2 p3, p
```

И посчитать относительное изменение отношения шансов:

\[
\frac{P(y_{i} = j)}{P(y_{i} = 1)} = exp(x_{i}\beta)
\] - показывает изменение отношения шансов при выборе альтернативы j вместо альтернативы 0, если x изменился на единицу.
В stata, в отличие от R, отношение шансов называется relative-risk ratio.

```{stata "rrr",  message=FALSE, warning=FALSE}
mlogit, rrr
```


Можем посчитать предельные эффекты в разных точках.

```{stata "mfx",  message=FALSE, warning=FALSE}
margins, predict(outcome(50)) dydx(choice age educ wealth89 prftshr) atmeans 

margins, predict(outcome(50)) dydx(choice age educ wealth89 prftshr) at((p25) *)
```


Допустим, мы можем упорядочить наши альтернативы (например, от более рискованного способа распределения ресурсов до менее). Тогда воспользуемся моделью упорядоченного выбора.

```{stata "oprobit",  message=FALSE, warning=FALSE}
oprobit y choice age educ wealth89 prftshr

ologit y choice age educ wealth89 prftshr
```



