## R

Загрузим необходимые пакеты.
```{r "library", results='hide', message=FALSE, warning=FALSE}
library(tidyverse) # манипуляции с данными и построени графиков
library(skimr) # симпатичное summary
library(rio) # чтения .dta файлов
library(margins) # расчет предельных эффектов
library(mlogit)
library(nnet)
library(questionr)
```

Импортируем датасет. 
В нем находятся данные по клиентам пенсионных фондов. 
Нас интересует переменная `pctstck`, которая принимает три значения: 0, 50, 100 в зависимоcти от ответа респондента на вопрос о предпочтительном способе инвестирования пенсионных накоплений — в облигации, смешанным способом или в акции.  ОЧЕНЬ ДЛИННОЕ ПРЕДЛОЖЕНИЕ!!!!!!

```{r "import data r", message=FALSE, warning=FALSE}
df = import("../data/04_pension.dta")
```

Начнем с пристального взгляда на описательные статистки. 
```{r "skim",  message=FALSE, warning=FALSE}
skim(df)
```

Отсюда несложно заметить, что переменная `choice` — бинарная. 
И принимает значение `1`, если индивид в выборке имел право выбора схемы инвестирования. 
Переменнная `wealth98` — чистое богатство пенсионеров на 1989 год. 
Остальные переменные нас пока что не интересуют :)


Для начала разберемся с объясняемой переменной.
Превратим её в факторную и упорядочим категории. 

```{r "factor_var",  message=FALSE, warning=FALSE}
df = mutate(df, y = factor(pctstck), y = relevel(y, ref = 2)) 
levels(df$y)
```

Можно взглянуть на значения объясняемой переменной в разрезе какой-то другой переменной. 

```{r, message=FALSE, warning=FALSE }
table(df$y, df$educ)
```

Построим модель множественного выбора (лог-линейная модель). 

```{r "model r",  message=FALSE, warning=FALSE}
multmodel = multinom(y ~ choice + age + educ + wealth89 + prftshr, 
                     data = df, reflevel = '0')

summary(multmodel)
```

При необходимости можем построить модельку для подвыборки, например, только для замужних/женатых.

```{r "married", message=FALSE, warning=FALSE}
multmodel_married = multinom(y ~ choice + age + educ + wealth89 + prftshr, 
                             subset = married == 1, data = df, reflevel = '0')
summary(multmodel_married)
```

Быстренько прикинули значимость коэффициентов.

```{r, message=FALSE, warning=FALSE}
coef(multmodel)/summary(multmodel)$standard.errors
```

Сохраним прогнозы.
```{r "fit r",  message=FALSE, warning=FALSE}
fit_values = fitted(multmodel)
```

И посчитаем относительное изменение отношения шансов:

\[
\frac{P(y_{i} = j)}{P(y_{i} = 1)} = exp(x_{i}\beta)
\] показывает изменение отношения шансов при выборе альтернативы j вместо базовой альтернативы 1, если x изменился на единицу.

```{r "or",  message=FALSE, warning=FALSE}
odds.ratio(multmodel) 
```

Можем посчитать предельные эффекты в различных квартилях.
```{r "me",  message=FALSE, warning=FALSE}
summary(marginal_effects(multmodel))
```

Или при заданном значении объясняемых переменных.
```{r "me_at",  message=FALSE, warning=FALSE}
margins(multmodel, at = list(age = 69, choice = 1))
```

Теперь посмотрим на модель упорядоченного выбора :) 
Для нее возьмем другие данные. 
Выборку позаимствуем из опроса NLSY (National Longitudinal Survey of Youth). 
В ней представлены данные о 3705 молодых белых женщинах из США.
Зависимая переменная tradrole — степень согласия с утверждением «Место женщины дома, а не на работе» по четырехбалльной шкале (1 – категорически не согласна, 2 – не согласна, 3 – согласна, 4 – совершенно согласна).

```{r "import tradrole r",  message=FALSE, warning=FALSE}
data_nlsy = import('../data/04_tradrole.dta')
#skim(data_nlsy)
```

```{r "hist tradrole r",  message=FALSE, warning=FALSE}
qplot(data_nlsy, x = tradrole) + 
  xlab('Ответы респонденток') +
  ggtitle('Вот такие дела, джентельмены :)')
```

Посмотрим, как влияет религиозное воспитание (`cath` — католичество и `fpro` — протестанство), число лет образования матери — `meduc` и проживание в крупном городе `urb` на объясняемую переменную.

```{r "ordered r",  message=FALSE, warning=FALSE}
#сначала в факторные, потом регрессия
oprobit = polr(as.factor(tradrole) ~  as.factor(cath) + as.factor(fpro) + meduc + as.factor(urb), data = data_nlsy, method = "probit", na.action = na.omit)
summary(oprobit)
```

В summary видим коэффициенты при регрессорах и коэффициенты при константах для каждой из упорядоченных альтернатив.

```{r "summary r",  message=FALSE, warning=FALSE}
summary(oprobit)
```