
## R



Загрузим необходимые библиотеки.
```{r "library chunk", message=FALSE, warning=FALSE}
library(plm) # Работа с панельными данными
library(lmtest) # Оценка регрессий и ковариационных матриц параметров
library(skimr) # Красивый summary
library(car) # Линейные модели
library(gplots) # Графики гетерогенности
library(rio) # Чтение данных
library(tidyverse) # Обработка данных

```

<!-- Везде ggplot -->
Загрузим данные и преобразуем нужные переменные в факторные. В данном разделе все визуализации будут построены на подмножестве данных из шести индивидов и нескольких временных точек. Это позволит не перегружать графики. Все модели будут оценены на большом массиве данных.
```{r "load data", message=FALSE, warning=FALSE}

panel = import('../data/09_small.csv')
panel = mutate(panel, black = factor(black), id = factor(id))

```

Изобразим наши панельные данные на диаграмме рассеяния. Дополнительно установим параметр сглаживания, чтобы получить кривые временных рядов. Ненежным элементам графика поставим в соответствие значение "FALSE"

```{r "scatterplot chunk", message=FALSE, warning=FALSE}
ggplot(data = panel, aes(y = lwage, x = year, color = id)) + geom_smooth(aes(group = id), se = FALSE)  +
        geom_point(aes(color = id)) + ylab("Log(wage)") + xlab("Year")
```





Можно сгруппировать данные по различным признакам. Например, в зависимости от расы индивидов. 

```{r "2 coplot chunk", message=FALSE, warning=FALSE}

ggplot(data = panel) + geom_point(aes(x = year, y = lwage)) + geom_smooth(aes(x = year, y = lwage), se = FALSE) + facet_wrap(~black) + ylab("Log(wage)") + xlab("Year")

```

Импортируем основной датасет.
```{r "import data", message=FALSE, warning=FALSE}
Panel = import('../data/09_large.csv')
```

Визуализируем гетерогенный эффект. Можно визуализировать по годам или по индивидам. Здесь уже можно использовать полный датасет. Так как доверительные интервалы с интервалом в год не пересекаются, можно увидеть явную гетерогенность.

```{r "heterogenity plot", message=FALSE, warning=FALSE}
plotmeans(lwage ~ year, main = "Heterogeineity across years", data=Panel)
```

Модель панельных данных будет выглядеть следующим образом:

\begin{equation}
y_{i t}=\alpha+x_{i t}^{\prime} \beta+z_{i}^{\prime} \gamma+c_{i}+u_{i t}
\end{equation}

<!-- Заменить тире, раскладка Ильи Бирмана -->

где $\alpha$ — константа, $c_{i}$ — индивидуальные эффекты индивидов, а $z_i$ — независимые от времени переменные. Следовательно, матрица $X$ — матрица зависимых от времени регрессов, $Z$ — матрица независимых от времени регрессоров. Дополнительно обозначим как $l_n$ вектор из единиц.

Оценим простую модель с фиксированными эффектами через within-оценку. Вычитая $\overline{y}_{i}=1 / T \sum_{t} y_{i t}$  из исходной модели, получим within-модель:

\begin{equation}
\ddot{y}_{i t}=\ddot{x}_{i t}^{\prime} \beta+\ddot{u}_{i t}
\end{equation}

где $\ddot{y}_{i t}=y_{i t}-\overline{y}_{i}, \ddot{x}_{i t k}=x_{i t k}-\overline{x}_{i k}$ and $\ddot{u}_{i t}=u_{i t}-\overline{u}_{i}$. Следует заметить, что константа $\alpha$, индивидуальные эффекты $c_i$ и инвариантные ко времени регрессоры $z_i$ исчезают из модели.

\begin{equation}
\widehat{\beta}_{F E}=\left(\ddot{X}^{\prime} \ddot{X}\right)^{-1} \ddot{X}^{\prime} \ddot{y}
\end{equation}

```{r "fe_model", message=FALSE, warning=FALSE}
ffe = plm(lwage ~ hours, model = "within", data = Panel)
summary(ffe)
```

Проверим значимость коэффициентов, используя ковариационную матрицу ошибок Хубера – Уайта.

```{r"coef ffe", message=FALSE, warning=FALSE}
coeftest(ffe, vcov=vcovHC(ffe, cluster="group"))
```


Оценим модель со случайными эффектами, используя достижимый обобщённый МНК (FGLS).

\begin{equation}
\left(\begin{array}{c}{\widehat{\alpha}_{R E}} \\ {\widehat{\beta}_{R E}} \\ {\widehat{\gamma}_{R E}}\end{array}\right)=\left(W^{\prime} \widehat{\Omega}_{v}^{-1} W\right)^{-1} W^{\prime} \widehat{\Omega}_{v}^{-1} y
\end{equation}

где

$W=\left[\iota_{N T} X Z\right] \text { и } \iota_{N T} \text { это вектор из единиц размерности } N T \times 1$



```{r "FGLS", message=FALSE, warning=FALSE}
fre = plm(lwage ~ hours, model = "random", data = Panel)
summary(fre)

```

Проверим значимость коэффициентов, используя ковариационную матрицу ошибок Хубера – Уайта.

```{r "FGLS coef", message=FALSE, warning=FALSE}
coeftest(fre, vcov = vcovHC(ffe, cluster = "group"))
```

Проведём тест Хаусмана.
<!-- Кто лучше? -->

```{r "hausman", message=FALSE, warning=FALSE}
phtest(ffe, fre)
```

Построим FD-оценку.

\begin{equation}
\dot{y}_{i t}=\dot{x}_{i t}^{\prime} \beta+\dot{u}_{i t}
\end{equation}

$\dot{y}_{i t}=y_{i t}-y_{i, t-1}, \dot{x}_{i t}=x_{i t}-x_{i, t-1}$ и $\dot{u}_{i t}=u_{i t}-u_{i, t-1}$


```{r "fd_model", message=FALSE, warning=FALSE}
fd = plm(lwage ~ hours - 1, model = "fd", data = Panel)
summary(fd)
```

Построим МНК-оценку с дамми-переменными по каждому индивиду (LSDV). Видим, что численно её результаты идентичны withih-регрессии, как и должно быть. Так как выдача этой регрессии слишком объёмна из-за наличиия большого окличества переменных, она здесь не приведена, однако любой желающий может воспроизвести результат и увидеть, что необходимые коэффициенты совпадают.
<!-- Скрыть результаты -->

```{r "LSDV", message=FALSE, warning=FALSE}
lsdv = lm(lwage ~ hours + factor(id) - 1, data = Panel)
```

Построим оценку сквозного МНК. Проверим значимость коэффициентов, используя ковариационную матрицу ошибок Хубера – Уайта.
Покажем, что эта модель игнорирует гетерогенный эффект.

```{r "pooling", message=FALSE, warning=FALSE}
fpo = plm(lwage ~ hours, model = "pooling",data = Panel)
coeftest(fpo, vcov = vcovHC(fpo, cluster = "group"))
summary(fpo)
```

```{r "ignoring hetero", message=FALSE, warning=FALSE}
panel = import("../data/09_small.csv")
panel = mutate(panel, black = factor(black), id = factor(id))

lsdv_small = lm(lwage ~ hours + factor(id) - 1, data = panel)
yhat_lsdv = lsdv_small$fitted.values


g = ggplot(panel, aes(hours, yhat_lsdv, col = id))
g + geom_point() + 
  geom_smooth(aes(group = id, col = id), method = "lm") + 
  geom_smooth(aes(col = "Pooled OLS"),method = "lm", se = FALSE) + 
  labs(title = "Ignoring of heterogeneous effect")
    


```
