---
output:
  html_document: default
  pdf_document: default
---
# Панельные данные {#paneldata}
```{r stata_py_setup, include=FALSE}
library(knitr) # комбинирование кода и текста
library(Statamarkdown) # взаимодействие со статой
library(reticulate) # взаимодействие с питоном

if (Sys.getenv("USER") == "boris") {
  stataexe <- find_stata()
}

if (Sys.getenv("USERNAME") == "Yuliya") {
  use_python("/Users/Юлия/AppData/Local/Programs/Python/Python37/python.exe")
  stataexe <- find_stata()
}

if (Sys.getenv("USER") == "Sasha") {
  use_python('/Users/Sasha/anaconda3/bin/python3')
  stataexe = "/Applications/Stata/StataSE.app/Contents/MacOS/stataSE"
}


if (Sys.getenv("USERNAME") == "Anastasia Karpova") {
  Sys.setenv(language = "russian")

  Sys.setenv(PATH = paste("C:/Users/DNS/Anaconda3/Library/bin",
                       Sys.getenv()["PATH"], sep = ";"))
  Sys.setenv(PATH = paste("C:/Users/DNS/Anaconda3/Scripts",
                       Sys.getenv()["PATH"], sep = ";"))
  Sys.setenv(PATH = paste("C:/Users/DNS/Anaconda3/",
                       Sys.getenv()["PATH"], sep = ";"))

  use_condaenv("base")
  use_python("C:/Users/DNS/Anaconda3/python.exe")
  pandas = reticulate::import("pandas")
  stataexe = "C:/Program Files (x86)/Stata13/StataMP-64.exe"
}

if (Sys.getenv("USERNAME") == "The_sun") {
  use_python("Users/The_sun/Anaconda3/python.exe")
  stataexe = "C:/Program Files (x86)/Stata13/StataMP-64.exe"
}


knitr::opts_chunk$set(engine.path = list(stata = stataexe), collectcode = TRUE)
```





Загрузим необходимые библиотеки.
```{r "library chunk", message=FALSE, warning=FALSE}
library(foreign) #Вспомогательная библиотека для подгрузки данных
library(plm) #Пакет для работы с панельными данными
library(lmtest) #Пакет для оценки регрессий и ковариационных матриц параметров
library(skimr) #Для красивого summary
library(car) #Для некоторых графиков
library(gplots) #Для графиков гетерогенности
library(rio) #Пакет для обработки данных
library(tidyverse) #Ещё один пакет для обработки данных
library(car) # Пакет, содержащий простые линейные модели
```

Загрузим данные, и преобразуем нужные переменные в факторные.В данном разделе все визуализации будут построены на подмножестве данных из шести наблюдений. Это позволит сделать их более читаемыми в формате книги.  Все модели будут оценены на всём массиве данных.
```{r "load data", message=FALSE, warning=FALSE}

panel = import('lwage_panel_small.csv')
panel$black = factor(panel$black)
panel$id = factor(panel$id)
```

Изобразим наши панельные данные на диаграмме рассеяния. Дополнимельно установим параметр сглаживания, чтобы получить кривые временных рядов.

```{r "scatterplot chunk", message=FALSE, warning=FALSE}
scatterplot(lwage ~ year|id, boxplots=F, smooth=TRUE, regLine=FALSE, data=panel)
```

Для получения графиков на различных плитках можно использовать coplot.

```{r "1 coplot chunk", message=FALSE, warning=FALSE}
coplot(lwage ~ year|id, type = 'b', data = panel)
```


Сгруппировать можно по разным признакам. Например, в зависимости от расы индивидов. 
```{r "2 coplot chunk", message=FALSE, warning=FALSE}
panel$year = factor(panel$year)
coplot(lwage ~ year|black, type="l", data=panel, panel = function(x, y, ...) panel.smooth(x, y, span = 0.3, ...), pch = 16, show.given = F, xlab = "Mean dependence lwage of year for white and black people")
```

Импортируем основной датасет.
```{r "import data", message=FALSE, warning=FALSE}
Panel = import('lwage_panel_large.csv')
```

Визуализируем гетерогенный эффект. Можно визуализировать по годам или по индивидам. Здесь уже можно использовать полный датасет. Так как доверительные интервалы с интервалом в год не пересекаются, можно увидеть явную гетерогенность.

```{r "heterogenity plot", message=FALSE, warning=FALSE}
plotmeans(lwage ~ year, main="Heterogeineity across years", data=Panel)
```

Модель панельных данных будет выглядеть следующим образом:

\begin{equation}
y_{i t}=\alpha+x_{i t}^{\prime} \beta+z_{i}^{\prime} \gamma+c_{i}+u_{i t}
\end{equation}

где $\alpha$ -- константа, $c_{i}$ - индивидуальные эффекты индивидов, а $z_i$ -- независимые от времени переменные. Следовательно, матрица $X$ - матрица зависимых от времени регрессов, $Z$ - матрица независимых от времени регрессоров. Дополнительно обозначим как $l_n$ вектор из единиц.

Оценим простую модель с фиксированными эффектами через within-оценку. Вычитая $\overline{y}_{i}=1 / T \sum_{t} y_{i t}$  из исходной модели, получим within-модель:

\begin{equation}
\ddot{y}_{i t}=\ddot{x}_{i t}^{\prime} \beta+\ddot{u}_{i t}
\end{equation}

где $\ddot{y}_{i t}=y_{i t}-\overline{y}_{i}, \ddot{x}_{i t k}=x_{i t k}-\overline{x}_{i k}$ and $\ddot{u}_{i t}=u_{i t}-\overline{u}_{i}$. Следует заметить, что константа $\alpha$, индивидуальные эффекты $c_i$ и инвариантные ко времени регрессоры $z_i$ исчезают из модели.

\begin{equation}
\widehat{\beta}_{F E}=\left(\ddot{X}^{\prime} \ddot{X}\right)^{-1} \ddot{X}^{\prime} \ddot{y}
\end{equation}

```{r "fe_model", message=FALSE, warning=FALSE}
ffe = plm(lwage ~ hours, model="within", data = Panel)
summary(ffe)
```

Проверим значимость коэффициентов, используя ковариационную матрицу ошибок Хубера - Уайта.

```{r"coef ffe", message=FALSE, warning=FALSE}
coeftest(ffe, vcov=vcovHC(ffe, cluster="group"))
```


Оценим модель со случайными эффектами, используя достижимый обобщённый МНК (FGLS).

\begin{equation}
\left(\begin{array}{c}{\widehat{\alpha}_{R E}} \\ {\widehat{\beta}_{R E}} \\ {\widehat{\gamma}_{R E}}\end{array}\right)=\left(W^{\prime} \widehat{\Omega}_{v}^{-1} W\right)^{-1} W^{\prime} \widehat{\Omega}_{v}^{-1} y
\end{equation}

где

$W=\left[\iota_{N T} X Z\right] \text { и } \iota_{N T} \text { это вектор из единиц размерности } N T \times 1$



```{r "FGLS", message=FALSE, warning=FALSE}
fre = plm(lwage ~ hours, model="random", data = Panel)
summary(fre)

```

Проверим значимость коэффициентов, используя ковариационную матрицу ошибок Хубера - Уайта.

```{r "FGLS coef", message=FALSE, warning=FALSE}
coeftest(fre, vcov=vcovHC(ffe, cluster="group"))
```

Проведём тест Хаусмана

```{r "hausman", message=FALSE, warning=FALSE}
phtest(ffe, fre)
```

Построим FD-оценку.

\begin{equation}
\dot{y}_{i t}=\dot{x}_{i t}^{\prime} \beta+\dot{u}_{i t}
\end{equation}

$\dot{y}_{i t}=y_{i t}-y_{i, t-1}, \dot{x}_{i t}=x_{i t}-x_{i, t-1}$ и $\dot{u}_{i t}=u_{i t}-u_{i, t-1}$


```{r "fd_model", message=FALSE, warning=FALSE}
fd = plm(lwage ~ hours - 1, model="fd", data = Panel)
summary(fd)
```

Построим LS-оценку с дамми-переменными по каждому индивиду (LSDV). Видим, что численно её результаты идентичны withih-регрессии, как и должно быть.

```{r "LSDV", message=FALSE, warning=FALSE}
lsdv = lm(lwage ~ hours + factor(id) - 1, data=Panel)
summary(lsdv)
```

Построим оценку Pooled OLS. Проверим значимость коэффициентов, используя ковариационную матрицу ошибок Хубера - Уайта. Визуализируем игнорирование этой моделью гетерогенного эффекта.

```{r "pooling", message=FALSE, warning=FALSE}
fpo = plm(lwage ~ hours, model="pooling",data = Panel)
coeftest(fpo, vcov=vcovHC(fpo, cluster="group"))
summary(fpo)
```

```{r "ignoring hetero", message=FALSE, warning=FALSE}
panel = import('lwage_panel_small.csv')
panel$black = factor(panel$black)
panel$id = factor(panel$id)

lsdv_small = lm(lwage ~ hours + factor(id) - 1, data=panel)
yhat_lsdv <- lsdv_small$fitted.values


library(ggplot2)
g <- ggplot(panel, aes(hours, yhat_lsdv, col = id))
g + geom_point() + 
  geom_smooth(aes(group = id, col = id), method = 'lm') + 
  geom_smooth(aes(col = 'Pooled OLS'),method = 'lm', se = F) + 
  labs(title = 'Ignoring of heterogeneous effect')
    


```


Теперь то же самое в Stata

Для начала подгрузим данные и посмотрим на них. Сперва визуализируем малый датасет.


```{stata}
use lwage_panel_small
summarize
```

```{stata}
xtset id year
xtline hours, overlay
clear
```


```{stata}
use lwage_panel_large
xtset id year
summarize

```
Визуализируем данные. Если необходимо разнести линии на разные графики, следует убрать прараметр 'overlay'.

Сгенерируем новую переменную и оценим модель с фиксированными эффектами. Последний аргумент произведёт оценку стандартных ошибок переменных в форме Хубера/Уайта

```{stata}

xtreg lwage hours, fe vce(robust)
```


Сделаем то же самое для модели со случайными эффектами.

```{stata}
xtreg lwage hours, re vce(robust)
```

Тест Хаусмана.

```{stata}
xtreg lwage hours, re
estimates store b_re
xtreg lwage hours, fe
estimates store b_fe
hausman b_fe b_re, sigmamore
```

<!-- Оценим FD-модель. -->
<!-- ```{stata} -->
<!-- reg D.(lwage hours), vce(robust) nocon -->
<!-- ``` -->

<!-- Аналогично оцениваем модель pooled OLS. -->

<!-- ```{stata} -->
<!-- reg lwage hours, vce(robust) -->
<!-- ``` -->

<!-- Оценим LSDV-модель. -->

<!-- ```{stata} -->
<!-- areg lwage hours, absorb(id) -->
<!-- ``` -->

Повторим в Python.

```{python "lib py", message=FALSE, warning=FALSE}
import numpy as np
import pandas as pd
```

Подгрузим данные и для обозначения панельных данных присвоим соответствующие индексы. Зададим соответствующие зависимые и независимые переменные, а также регрессионную формулу. Переменная "Entity effects" (Фиксированные эффекты) обязательна для включения для корректного распознавания панельных данных. Если её не включить, результат будет отличаться от R и STATA.

```{python "read data py" , message=FALSE, warning=FALSE}
df = pd.read_csv("lwage_panel_large.csv")
df = df.set_index(['id', 'year'])


formula = 'lwage ~ 1 + hours + EntityEffects'
dependent = df.lwage

regressors = df[['hours']]

print(df.head())
```

Оценим FE-модель, используя within-оценку.
```{python}
from linearmodels import PanelOLS
model_fe = PanelOLS.from_formula(formula, df)
model_fe_fitted = model_fe.fit(cov_type='clustered', cluster_entity = True)
print(model_fe_fitted)
```

Оценим RE-модель, используя FGLS-оценку.

```{python}
from linearmodels.panel import RandomEffects
model_re = RandomEffects.from_formula(formula, df)
model_re_fitted = model_re.fit(cov_type='clustered', cluster_entity = True)
dir(model_re_fitted)
print(model_re_fitted)
```

Тест Хаусмана в соответствующем пакете на данный момент не реализован.

Построим оценку Pooled OLS

```{python}
from linearmodels.panel import PooledOLS
model_pool = PooledOLS.from_formula(formula, df)
model_pool_fitted = model_pool.fit(cov_type='clustered', cluster_entity = True)
print(model_pool_fitted)
```

Оценим LSDV-модель

```{python, eval = FALSE}
model_lsdv = PanelOLS.from_formula(formula, df)
model_lsdv_fitted = model_lsdv.fit(cov_type='clustered', cluster_entity = True, use_lsdv = True)
print(model_lsdv_fitted)
```

Построим FD-оценку. Здесь необходимо убрать константный признак, так как данная модель начинает выдавать ошибку. Логически, конечно, он автоматически должен исчезнуть по построению модели, но в данной реализации это требуется задать на уровне пользователя.

```{python}
from linearmodels.panel import FirstDifferenceOLS

formula_fd = 'lwage ~ hours + EntityEffects'
model_fd = FirstDifferenceOLS.from_formula(formula_fd, df)
model_fd_fitted = model_fd.fit(cov_type='clustered', cluster_entity = True)
print(model_fd_fitted)
```



