# TOBIT, HECKIT {#tobit_heckit}

```{r stata_py_setup, include=FALSE}
library(knitr) # комбинирование кода и текста
library(Statamarkdown) # взаимодействие со статой
library(reticulate) # взаимодействие с питоном

if (Sys.getenv("USER") == "boris") {
  stataexe <- find_stata()
}

if (Sys.getenv("USERNAME") == "Yuliya") {
  use_python("/Users/Юлия/AppData/Local/Programs/Python/Python37/python.exe")
  stataexe <- find_stata()
}

if (Sys.getenv("USER") == "Sasha") {
  use_python('/Users/Sasha/anaconda3/bin/python3')
  stataexe = "/Applications/Stata/StataSE.app/Contents/MacOS/stataSE"
}


if (Sys.getenv("USERNAME") == "Anastasia Karpova") {
  Sys.setenv(language = "russian")

  Sys.setenv(PATH = paste("C:/Users/DNS/Anaconda3/Library/bin",
                       Sys.getenv()["PATH"], sep = ";"))
  Sys.setenv(PATH = paste("C:/Users/DNS/Anaconda3/Scripts",
                       Sys.getenv()["PATH"], sep = ";"))
  Sys.setenv(PATH = paste("C:/Users/DNS/Anaconda3/",
                       Sys.getenv()["PATH"], sep = ";"))

  use_condaenv("base")
  use_python("C:/Users/DNS/Anaconda3/python.exe")
  pandas = reticulate::import("pandas")
  stataexe = "C:/Program Files (x86)/Stata13/StataMP-64.exe"
}

if (Sys.getenv("USERNAME") == "The_sun") {
  use_python("Users/The_sun/Anaconda3/python.exe")
  stataexe = "C:/Program Files (x86)/Stata13/StataMP-64.exe"
}


knitr::opts_chunk$set(engine.path = list(stata = stataexe), collectcode = TRUE)

```

```{r "chapter library chunk", message=FALSE, warning=FALSE}
library(ggplot2) # визуализация
library(AER) # tobit-модель
library(sampleSelection) # heckit - модель
library(ltm) #margins
library(rio)
library(skimr)

```


Данная глава посвящена моделям с цензурированными выборками. В таких выборках часть значений целевой переменной будет дискретной переменной, а часть - непрерывной. Простой пример, который указывается в некоторых учебниках, это исследование расходов семей на автомобили. Каждая семья может либо потратить какую-то сумму на автомобиль, либо, если она не может позволить себе автомобиль, то значение расходов будет равно нулю. Соответственно, переменная демонстрирует либо факт неучастия в покупке автомобиля, либо степень участия в виде суммы. Оценивается в данном случае обычная регрессионная модель, но с функцией правдоподобия следующего вида:


\begin{equation}
L=\prod_{y_{t}=0}\left(1-\Phi\left(\frac{\boldsymbol{x}_{t}^{\prime} \boldsymbol{\beta}}{\sigma}\right)\right) \prod_{y_{t}>0} \frac{1}{\sqrt{2 \pi} \sigma} \exp \left(-\frac{1}{2 \sigma^{2}}\left(y_{t}-\boldsymbol{x}_{t}^{\prime} \boldsymbol{\beta}\right)^{2}\right)
\end{equation}

Для начала подгрузим данные и визуализируем их. Этот датасет результаты тестирования двухсот школьников по шкале от 200 до 800 (apt), а также их успеваемость по чтению и математике (read и math соответственно). Построим гистограмму, наложив поверх неё функцию плотности нормального распределения.

```{r "read data chunk", message=FALSE, warning=FALSE}
data = import('tobit.csv')

```

```{r "hist plot chunk", message=FALSE, warning=FALSE}
# Функция, генерирующая функцию плотности нормального распределения в соответствии с распределением вектора входных данных
f <- function(x, var, bw = 15) {
  dnorm(x, mean = mean(var), sd(var)) * length(var)  * bw
}


p <- ggplot(data, aes(x = apt, fill=prog))
p + stat_bin(binwidth=15) +
  stat_function(fun = f, size = 1,
    args = list(var = data$apt))
```

Как можем видеть, нашлось довольно много школьников, которые написали тест на высший балл. В связи с этим распределение даллеко от нормального из-за ограничений баллов теста. Вид выборки также довольно специфичен при взгляде на диаграмму рассеяния. Довольно различимая линейная зависимость как бы сплюснута сверху.

```{r "scatter plot chunk", message=FALSE, warning=FALSE}
g <- ggplot(data, aes(math, apt, col = prog))
g +geom_point()
```

Оценим Тобит-модель:

```{r "tobit model chunk", message=FALSE, warning=FALSE}
model_tobit = tobit(apt ~ math + read, data = data, right = 800)
summary(model_tobit)
```

Модель Тобина имеет ряд ограничений. Основное из них -- это зависимость вероятности участия и интенсивности участия определяется одним и тем же набором переменных. Для преодоления этих ограничений была предложена модель Хекмана. В ней принятие решения "участвовать - не участвовать" и определение степени участия могут зависеть от разных переменных.

Загрузим другие данные во славу разнообразия.


```{r}
data = import('data_alcohol&tobacco.dta')
summary(data)

```

```{r}
p <- ggplot(data, aes(x = shalc)) + geom_histogram() + ylab("Frequency") + xlab("Share of alcohol")


plot(p)
```


```{r}
heck1 = heckit(alc ~ age + nadults + nkids + lnx + walloon, shalc ~  age + nadults + nkids + lnx + walloon, data = data, method = 'ml')
summary(heck1)
```

```{r}
heck2 = heckit2fit(alc ~ age + nadults + nkids + lnx + walloon, shalc ~  age + nadults + nkids + lnx + walloon, data = data)
summary(heck2)
```


Теперь то же самое в STATA.

```{stata}
clear
use tobit
summarize
```


```{stata}
egen prog_2 = group(prog)
tobit apt read math i.prog_2, ul
```
```{stata}
clear all
use data_alcohol&tobacco
heckman shalc age nadults nkids lnx walloon, select(alc = age nadults nkids lnx walloon)

```


```{stata}
heckman shalc age nadults nkids lnx walloon, select(alc = age nadults nkids lnx walloon) twostep
```


Частично воспроизведём в Python. Для начала подгрузим библиотеки

```{python}
import pandas as pd # Чтение и обработка данных
import tobin as tb # Модель Тобина
```

Прочтём данные. Для цензурирования создадим новую переменную "cens", которая равна единице, если студент получил высший балл. Также выделим зависимую переменную и оставим в датасете только зависимые переменные.
```{python}
data = pd.read_csv('tobit.csv', index_col = 'id')
cens = (data.apt == 800).astype('int')
Y = data.apt
data = data.drop(columns = ['apt', 'prog'])
```

Оценим модель
```{r}
tobit = tb.TobitModel()
tobit_fitted = tobit.fit(data, Y, cens)
```

Для модели Хекмана не было найдено хорошего и завершённого пакета на Python. Лучше воспользоваться другими инструментами.
