## R

Вызовем **r** в помощь в охоте на гетероскедастичность. Импортируем его оружейные пакеты.

```{r, message=FALSE, warning=FALSE}
library(rio) # импорт и экспорт данных в разных форматах
library(dplyr) # манипуляции с данными
library(lmtest) # тест Бройша-Пагана
library(sandwich) # оценка дисперсии при гетероскедастичности
library(UStatBookABSC) # WLS
library (estimatr) # получение робастных оценок
library(ggpubr) # для графиков
library(skimr) # для описательных статистик
```

Импортируем наш dataset, `flats.dta`:

```{r}
flats= import("data/flats.dta")
```

Рассмотрим описательные статистики загруженного датасета.

```{r}
skim(flats)
```

Построим простую линейную регрессионную модель, на которой будем проверять гетероскедастичность.

```{r}
reg = lm(ln_price_metr ~ 1 + ln_livesp + ln_kitsp + ln_dist + ln_metrdist, data = flats)
summary(reg)
```

Проверим наличие гетероскедастичности визуально. Построим зависимости цены квартир от объясняющих факторов.

```{r}
kit = ggplot(flats) + geom_point(aes(x = ln_kitsp, y = ln_price_metr)) + 
  labs(x = "Площадь кухни, кв.м", y = "Цена квартиры, $1000", 
  title = "Стоимость квартир в Москве")
live = ggplot(flats) + geom_point(aes(x = ln_livesp, y = ln_price_metr)) + 
  labs(x = "Жилая площадь, кв.м", y = "Цена квартиры, $1000", 
  title = "Стоимость квартир в Москве")
dist = ggplot(flats) + geom_point(aes(x = ln_dist, y = ln_price_metr)) + 
  labs(x = "Расстояние до центра, м", y = "Цена квартиры, $1000",
  title = "Стоимость квартир в Москве")
metrdist = ggplot(flats) + geom_point(aes(x = ln_metrdist, y = ln_price_metr)) + 
  labs(x = "Расстояние до метро, м", y = "Цена квартиры, $1000", 
  title = "Стоимость квартир в Москве")

ggarrange(kit, live, dist, metrdist, ncol = 2, nrow = 2)
```

Из сета красивых графиков видно, что гетероскедастичность присутствует. В частности, подозрительны переменные `ln_kitsp` и `ln_metrdist`.

Проверим наличие гетероскедастичности с помощью тестов. 

Начнём с теста Уайта. 

Тест Уайта реализуется в **r** (ручками) как:
```{r}
bptest(reg, varformula = ~ 1 + ln_livesp + ln_kitsp + ln_dist + ln_metrdist + I(ln_livesp ^ 2) + I(ln_kitsp ^ 2) + I(ln_dist ^ 2) + I(ln_metrdist ^ 2) + I(ln_livesp * ln_kitsp) + I(ln_livesp * ln_dist) + I(ln_livesp * ln_metrdist) + I(ln_kitsp * ln_dist) + I(ln_kitsp * ln_metrdist) + I(ln_dist * ln_metrdist), data = flats)
```

Тест Уайта выявил гетероскедастичность.

Проведём тест Бройша - Пагана.

Классическая версия Бройша - Пагана реализуется в **r** по команде:

```{r}
bptest(reg, studentize = FALSE)
```

Модифицированная версия теста Бройша - Пагана реализуется по команде:

```{r}
bptest(reg)
```

Причем, если отдельно не указать спецификацию вспомогательной регрессии, то `bptest()` возьмёт все регрессоры исходной модели.

В обеих версиях теста Бройша - Пагана гетероскедастичность обнаружена.

Ещё есть тест Голдфелда - Квандта. 

Данный тест в **r** реализуется по командам (предполагается, что дисперсии пропорциональны переменной `ln_kitsp`):

```{r}
flats_ordered = flats[order(flats$ln_kitsp), ]
reg_gqtest = lm(ln_price_metr ~ 1 + ln_livesp + ln_kitsp + ln_dist + ln_metrdist, data = flats_ordered)
gqtest(reg_gqtest, fraction = 0.34) # посередине отсортированного ряда лежит 34% наблюдений
```

Будет также полезным познакомиться с методами борьбы с гетероскедастичностью.

Способ 1. Взвешенный МНК. 
В **r** его можно осуществить так:

```{r}
reg_wls = lm(ln_price_metr ~ 1 + ln_livesp + ln_kitsp + ln_dist + ln_metrdist, data = flats, weights = 1 / (1 / fitted(lm(abs(residuals(reg)) ~ ln_kitsp)) ^ 2))
summary(reg_wls)
```

Способ 2. Робастные оценки Уайта.

```{r}
coeftest(reg, vcov = vcovHC(reg, "HC0"))
```

Робастные оценки коэффициентов регрессии получаются состоятельными. 