# Модели множественного выбора {#multchoice}


```{r stata_py_setup, include=FALSE}
library(knitr) # комбинирование кода и текста
library(Statamarkdown) # взаимодействие со статой
library(reticulate) # взаимодействие с питоном

if (Sys.getenv("USER") == "boris") {
  stataexe <- find_stata()
}

if (Sys.getenv("USERNAME") == "Yuliya") {
  use_python("/Users/Юлия/AppData/Local/Programs/Python/Python37/python.exe")
  stataexe <- find_stata()
}

if (Sys.getenv("USER") == "Sasha") {
  use_python('/Users/Sasha/anaconda3/bin/python3')
  stataexe = "/Applications/Stata/StataSE.app/Contents/MacOS/stataSE"
}


if (Sys.getenv("USERNAME") == "Anastasia Karpova") {
  Sys.setenv(language = "russian")

  Sys.setenv(PATH = paste("C:/Users/DNS/Anaconda3/Library/bin",
                       Sys.getenv()["PATH"], sep = ";"))
  Sys.setenv(PATH = paste("C:/Users/DNS/Anaconda3/Scripts",
                       Sys.getenv()["PATH"], sep = ";"))
  Sys.setenv(PATH = paste("C:/Users/DNS/Anaconda3/",
                       Sys.getenv()["PATH"], sep = ";"))

  use_condaenv("base")
  use_python("C:/Users/DNS/Anaconda3/python.exe")
  pandas = reticulate::import("pandas")
  stataexe = "C:/Program Files (x86)/Stata13/StataMP-64.exe"
}

if (Sys.getenv("USERNAME") == "The_sun") {
  use_python("Users/The_sun/Anaconda3/python.exe")
  stataexe = "C:/Program Files (x86)/Stata13/StataMP-64.exe"
}


knitr::opts_chunk$set(engine.path = list(stata = stataexe), collectcode = TRUE)
```

## r

Загрузим необходимые пакеты.
```{r "library", results='hide', message=FALSE, warning=FALSE}
library(tidyverse) # для манипуляций с данными и построения графиков
library(skimr) # для красивого summary
library(rio) # для чтения .dta файлов
library(margins) # для расчета предельных эффектов
library(mlogit)
library(skimr)
library(nnet)
library(questionr)
library(MASS)
library(survival)
```

Импортируем датасет. В нем находятся данные по клиентам пенсионных фондов. Нас интересует переменная `pctstck`, которая принимает три значения: 0, 50, 100 — в зависимоcти от ответа респондента на вопрос о предпочтительном способе инвестирования пенсионных накоплений — в облигации, смешанный способ и в акции.   
```{r "import data r", message=FALSE, warning=FALSE}
df = rio::import("data/pension.dta")
```

Начнем с пристального взгляда на описательные статистки. 
```{r "skim",  message=FALSE, warning=FALSE}
skim(df)
```

Отсюда несложно заметить, что переменная `choice` — бинарная. И принимает значение `1`, если индивид в выборке имел право выбора схемы инвестирования. Переменнная `wealth98` — чистое богатство пенсионеров на 1989 год. Остальные переменные нас пока что не интересуют :)


Для начала разберемся с объясняемой переменной. Превратим её в факторную и упорядочим категории. 
```{r "factor_var",  message=FALSE, warning=FALSE}
df = mutate(df, y = factor(pctstck)) # факторная переменная
df = mutate(df, y = relevel(y, ref = 2)) # сменить базовую категорию
levels(df$y)
```

Можно взглянуть на значения объясняемой переменной в разрезе какой-то другой переменной. 
```{r, message=FALSE, warning=FALSE }
table(df$y, df$educ)
```

Построим модель множественного выбора (лог-линейная модель). 

```{r "model r",  message=FALSE, warning=FALSE}
multmodel = multinom(y ~ choice+age+educ+wealth89+prftshr, data = df, reflevel = '0')

summary(multmodel)
```

При необходимости можем построить модельку для подвыборки, например, только для замужних/женатых.
```{r "married", message=FALSE, warning=FALSE}
multmodel_married = multinom(y ~ choice+age+educ+wealth89+prftshr, subset = married == 1, data = df, reflevel = '0')
summary(multmodel_married)
```

Быстренько прикинули значимость коэффициентов.
```{r, message=FALSE, warning=FALSE}
coef(multmodel)/summary(multmodel)$standard.errors
```

Сохраним прогнозы.
```{r "fit r",  message=FALSE, warning=FALSE}
fit_values = fitted(multmodel)
```

И посчитать относительное изменение отношения шансов:

\[
\frac{P(y_{i} = j)}{P(y_{i} = 1)} = exp(x_{i}\beta)
\] показывает изменение отношения шансов при выборе альтернативы j вместо базовой альтернативы 1, если x изменился на единицу.

```{r "or",  message=FALSE, warning=FALSE}
odds.ratio(multmodel) 
```

Можем посчитать предельные эффекты в различных квартилях.
```{r "me",  message=FALSE, warning=FALSE}
summary(marginal_effects(multmodel))
```

Или при заданном значении объясняемых переменных.
```{r "me_at",  message=FALSE, warning=FALSE}
margins(multmodel,at = list(age = 69, choice = 1))
```


Теперь посмотрим на модель упорядоченного выбора :) Для нее возьмем другие данные. Выборку позаимствуем из опроса NLSY (National Longitudinal Survey of Youth). В ней представлены данные о 3705 молодых белых женщинах из США.
Зависимая переменная tradrole — степень согласия с утверждением «Место женщины дома, а не на работе» по четырехбалльной шкале (1 – категорически не согласна, 2 – не согласна, 3 – согласна, 4 – совершенно согласна).

```{r "import tradrole r",  message=FALSE, warning=FALSE}
data_nlsy = import('data/tradrole.dta')
#skim(data_nlsy)
```

```{r "hist tradrole r",  message=FALSE, warning=FALSE}
ggplot(data_nlsy, aes(x = tradrole)) + 
  geom_histogram() + 
  xlab('Ответы респонденток') +
  ggtitle('Вот такие дела, джентельмены :)')
```

Посмотрим, как влияет религиозное воспитание (`cath` — католичество и `fpro` — протестанство), число лет образования матери — `meduc` и проживание в крупном городе `urb` на объясняемую переменную.
```{r "ordered r",  message=FALSE, warning=FALSE}
oprobit = polr(as.factor(tradrole) ~  as.factor(cath) + as.factor(fpro) + meduc + as.factor(urb), data=data_nlsy, method="probit", na.action=na.omit)
summary(oprobit)
```

В summary видим коэффициенты при регрессорах и коэффициенты при константах для каждой из упорядоченных альтернатив.
```{r "summary r",  message=FALSE, warning=FALSE}
summary(oprobit)
```

## python

```{python "pack", message=FALSE, warning=FALSE}
import numpy as np
import pandas as pd
import statsmodels.api as st
import matplotlib.pyplot as plt

plt.style.use('ggplot')
```


```{python "import data py", message=FALSE, warning=FALSE}
df = pd.read_stata('data/pension.dta')
```

```{python "sum py",  message=FALSE, warning=FALSE}
df.describe()
```


```{python "ren py",  message=FALSE, warning=FALSE}
df.rename(columns = {'pctstck':'y'}, inplace = True)
```

Подготовим данные для построения модели множественного выбора. Избавимся от пропусков в интересующих нас переменных и добавим вектор констант. 

```{python "data_prepor py",  message=FALSE, warning=FALSE}
sub = df[['y', 'choice', 'age', 'wealth89', 'prftshr', 'educ', 'married']].dropna()
y = sub['y']
X = sub[['choice', 'age', 'wealth89', 'prftshr']]
X = st.add_constant(X, prepend = False)
```

Кросс - табличка для объясняемой переменной и числа лет образования.
```{python, message=FALSE, warning=FALSE }
pd.crosstab(sub['y'], sub['educ'])
```

Строим модель.
```{python "model py",  message=FALSE, warning=FALSE}
multmodel = st.MNLogit(y, X, )
mm_fit = multmodel.fit()
mm_fit.summary() ### сразу же можно проверить значимость коэффициентов
```

```{python "pred py",  message=FALSE, warning=FALSE}
fitted_values = mm_fit.predict()
```

Отдельно можем извлечь параметры.
```{python "param py",  message=FALSE, warning=FALSE}
mm_fit.params
```

Для того, чтобы построить модельку по подвыборке, её (подвыборку) нужно создать :)
```{python "sample py",  message=FALSE, warning=FALSE}
data_m = sub[(sub.married == 1)]
y_m = data_m['y']
X_m = data_m[['choice', 'age', 'wealth89', 'prftshr']]
X_m = st.add_constant(X_m, prepend = False)
```

Дальше всё аналогично :)
```{python "sample_model py",  message=FALSE, warning=FALSE}
multmodel_m = st.MNLogit(y_m, X_m)
mm_fit_m = multmodel_m.fit()
mm_fit_m.summary()
```

C пределными эффектами в питоне беда!!!!
```{python "mfx py",  message=FALSE, warning=FALSE}
margeff = mm_fit.get_margeff()
np.round(margeff.margeff, 3)
```
 
Или все-таки беда с отношением шансов?
```{python "ood py",  message=FALSE, warning=FALSE}
y50_data = sub[sub['y'] == 50][sub.columns.difference(['y', 'married'])]
y100_data = sub[sub['y'] == 100][sub.columns.difference(['y', 'married'])]
#np.exp(mm_fit.params[0]*y100_data) # кажется, это придется считать вручную :(
#np.exp(mm_fit.params[0]*y100_data) # не уверена, что так, но пусть пока будет
```

И вернемся к ~~сильным и независимым~~ моделькам упорядоченного выбора :) 
```{python "import tradrole py",  message=FALSE, warning=FALSE}
data_nlsy = pd.read_stata('data/tradrole.dta')
```

```{python "hist tradrole py",  message=FALSE, warning=FALSE}
plt.hist(data_nlsy['tradrole'])
plt.title('')
plt.xlabel('Ответы респонденток')
plt.show('Вот такие дела, джентельмены :)')
```

Дальше тоже пока печаль :(

